【裁判字號】    91,訴,263
【裁判日期】    920902
【裁判案由】    毒品危害防制條例
【裁判全文】
臺灣嘉義地方法院刑事判決                          九十一年度訴字第二六三號
    公  訴  人  臺灣嘉義地方法院檢察署檢察官
    被      告  乙○○
    指定辯護人  丙○○律師
右列被告因毒品危害防制條例案件，經檢察官提起公訴（九十年度偵字第三五三八號
），本院判決如左：
    主  文
乙○○無罪。
    理  由
一、公訴意旨略以：被告乙○○意圖營利，於民國九十年五月二十五日凌晨三時許，
    在嘉義縣新港鄉菜公村一○六號「滿點汽車旅館」七○二號室，以新台幣（下同
    ）二千元之價格，非法販賣海洛英一小包予甲○○施用，嗣為警於九十年五月二
    十五日上午十一時三十分許，在上址查獲，並扣得海洛英九包（毛重十五．七公
    克）及被告販賣海洛因所得二千元，因認被告涉犯毒品危害防制條例第四條第一
    項之販賣第一級毒品罪嫌。
二、按犯罪事實應依證據認定之，無證據不得認定犯罪事實；又不能證明被告犯罪者
    ，應諭知無罪之判決，刑事訴訟法第一百五十四條第二項、第三百零一條第一項
    分別定有規定。認定不利於被告之事實，須依積極證據，苟積極證據不足為不利
    於被告事實之認定時，即應為有利於被告之認定，更不必有何有利之證據。此之
    所謂證據，須確屬能為被告有罪之證明，而無瑕疵可指者，始足當之；再者，犯
    罪事實之認定，應憑證據，所謂證據，須適於為被告犯罪事實之證明者，始得採
    為斷罪資料，如未能發現相當證據，或證據不足以證明，自不能以推測或擬制之
    方法以為裁判基礎；又所謂認定犯罪事實所憑之證據，雖不以直接證據為限，間
    接證據亦包括在內，然而無論直接或間接證據，其為訴訟上之證明，須於通常一
    般人均不致有所懷疑，而得確信其為真實之程度，始得據之為有罪之認定，倘其
    證明尚未達到此一程度，而有合理懷疑存在時，即應為無罪之判決（最高法院二
    十九年上字第三一○五號、三十年上字第八一六號、四十年台上字第八六號、五
    十三年台上字第二七五○號、七十六年台上字第四九八六號分別著有判例參照）
    。復事實審法院對於證據之取捨，依法雖有自由判斷之權，然積極證據不足證明
    犯罪事實時，被告之抗辯或反證縱屬虛偽，仍不能以此資為積極證據應予採信之
    理由；認定犯罪事實應依證據，為刑事訴訟法所明定，故被告否認犯罪事實所持
    之辯解，縱屬不能成立，仍非有積極證據足以證明其犯罪行為，不能遽為有罪之
    認定（最高法院三十年上字第四八二、一八三一號分別著有判例參照）。另按「
    施用毒品安非他命者所稱其向某人買受安非他命之指證，不得作為有罪判決之唯
    一證據，仍須調查其他必要之證據，況施用安非他命者，其供出安非他命來源因
    而破獲者，得減輕其刑，行為時麻醉藥品管理條例第十三條之三，或現行之毒品
    危害防制條例第十七條均定有明文，從而施用安非他命者之指證，其真實性有待
    其他必要之證據加以補強，必也其指證因補強證據之佐證已可確信其為真實而無
    合理之懷疑時，始得據為被告有罪之認定」、「然施用毒品者所稱其向某人買受
    毒品之指證，不得作為有罪判決之唯一證據，仍須調查其他必要之證據，以察其
    是否與事實相符，此觀刑事訴訟法第一百五十六條第二項之規定，乃屬當然之解
    釋，況施用毒品者，其供出毒品來源因而破獲者，得減輕其刑，毒品危害防制條
    例第十七條定有明文，從而施用毒品者之指證，其真實性有待其他必要之證據加
    以補強。」（最高法院八十九年度台上字第三四六八號、第一三五三號及第一三
    五一號判決分別參照）。
三、公訴人認被告涉有上開犯行，係以扣案之海洛因九包（淨重十三點八七公克，純
    度百分之二十八點一一，純質淨重三點九零公克）查為被告所有及證人甲○○於
    偵查中所為被告販賣海洛因之證言為主要論據。訊據被告乙○○堅決否認有販賣
    第一級毒品海洛因之犯行，辯稱：並未販賣海洛因予甲○○。
四、經查：
（一）證人甲○○雖於警訊及偵查中一再證稱其所持有之海洛因係向被告購買得來等
      情，惟其就向被告購買海洛因之數量、資金來源及購買海洛因之情形，前後供
      述不一：(1)就向被告購買海洛因之數量，初於警訊中供稱：「但這包我購得之
      海洛因毒品（指被查獲所持有之海洛因一包）在我還未來得及吸食就被警方所
      查扣了。」（警卷第七頁參見），然於偵查中卻改稱：「比桌上的海洛因（指
      被查獲持有之海洛因一包）多一點點。」「因為我用了（海洛因）。」（偵查
      卷第六十頁、第六十一頁參見）(2)就資金來源於警訊中供稱：「‧‧‧九十年
      五月二十四日約下午十七時許，綽號「阿進」之男子已先前載我到乙○○所宿
      之「滿點汽車旅館」七０二號房間內找過乙○○而知道乙○○有海洛因毒品，
    但當時我身上沒有錢，只好再外出向朋友借得新臺幣貳仟元，再於二十五日凌
      晨三時許回到汽車旅館內找乙○○，乙○○才將海洛因毒品壹包以新臺幣貳仟
      元代價販賣給我，‧‧‧」（警卷第六頁反面至第七頁參見），於偵查中卻改
      稱：「〔問：你怎會有錢（向被告買海洛因）？〕家人給我的。」（偵查卷第
      六十一頁參見）(3)就向被告購買海洛因之情形於警訊中供稱：「我看到乙○○
      持有那麼多的毒品，我便主動詢問他有否販毒，才知道能購到毒品。」（警卷
      第七頁參見），於偵查中卻改稱：「乙○○向我表示他有海洛因，問我要不要
      試試看，我就先試，試完後說好。」「當時我跟進仔進去（滿點汽車旅館七０
      二號房間）時，乙○○拿香菸給我們試說很純，問我要不要買。」（偵查卷第
      六十一頁反面參見）。是證人甲○○之證言非無瑕疵可指。又證人甲○○前因
      毒品案件經二次觀察、勒戒，本件為警查獲三犯施用毒品，其為圖減免刑責，
      證稱被告為其海洛因來源，非無可能，要不得以證人甲○○之證言做為被告有
      罪判決之唯一證據，尚須待其他必要之證據加以補強。
（二）而被告被查獲當時雖為警扣得第一級毒品海洛因九包，然當時係警方臨檢被告
      所在之滿點汽車旅館七０二室，才查獲毒品海洛因，並連同查獲吸食器、注射
      針筒及斜削吸管等施用毒品之器具，是警方所查獲毒品海洛因僅能證明被告有
      持有及施用毒品之事實，並不足以證明被告有販賣海洛因之犯行。
五、綜上所述，公訴人所提出之證據尚不足認定被告確有公訴人所指之販賣第一級毒
    品犯行，又查無有其他積極證據足資證明被告有公訴人所指犯行，既不能證明被
    告犯罪，自應依法諭知無罪之判決。
據上論斷，應依刑事訴訟法第三百零一條第一項，判決如主文。
本案經檢察官周欣潔到庭執行職務
中    華    民    國      九十二    年      九        月        二      日
                                      臺灣嘉義地方法院刑事第六庭
                                          法  官    劉瓊雯
右正本證明與原本無異。
如不服本判決，應於判決送達後十日內向本院提出上訴狀( 應附繕本 )。告訴人或被
害人如對於本判決不服者，應具備理由請求檢察官上訴，其上訴期間之計算係以檢察
官收受判決正本之日期為準。
中    華    民    國      九十二     年     九        月        二      日
                  書記官    陳冠學


司法院資訊處製作；財團法人民間司法改革基金會備份。
